臺灣屏東地方法院刑事判決　　　　　　　 95年度易字第733號
公　訴　人　臺灣屏東地方法院檢察署檢察官
被　　　告　甲○○
上列被告因詐欺案件，經檢察官提起公訴（95年度偵字第5279號
），本院判決如下：
    主  文
甲○○幫助意圖為自己不法之所有，以詐術使人將本人之物交付
，處有期徒刑陸月，如易科罰金，以銀元佰元即新臺幣玖佰元
折算壹日。減為有期徒刑月，如易科罰金，以銀元佰元即新
臺幣玖佰元折算壹日。
    事  實
一、甲○○有中度精神障礙，於後開行為時處於精神耗弱之狀態
    。其認知某「高」姓成年男子在報紙上刊登收購帳戶及提款
    卡廣告之目的，係為供向他人詐欺時做為取款之人頭帳戶使
    用，竟基於幫助他人詐欺取財之犯意，主動介紹友人乙○○
    （因中度精神障礙，領有殘障手冊；另案經檢察官不起訴處
    分）以約定對價新臺幣（下同）10,000元，將設於中華郵政
    股份有限公司屏東枋寮郵局，局號：000000-0號，帳號：00
    0000-0號帳戶供該高姓男子使用，並於民國95年5 月24日下
    午某時與乙○○同赴屏東縣枋寮鄉國光客運汽車股份有限公
    司枋寮車站前，將存摺、印章、提款卡及密碼交付之，為便
    利高姓男子藉該帳戶取款使用，復帶同乙○○先前往枋寮郵
    局（因郵局承辦人提醒可能為詐欺集團利用而退去），後轉
    往水底寮郵局辦理語音轉帳、語音查詢等功能，旋高姓男子
    即本於意圖為自己不法所有之詐欺犯意，於95年6 月1 日中
    午12時許，假行政院金融監督管理委員會檢查局人員名義致
    電吳楊燕萍，以清查帳戶為由，將其騙往操作自動櫃員機，
    先後將180 萬元存款轉入包括上開取自乙○○之帳戶內，嗣
    吳楊燕萍發覺受騙而報警循線查獲。
二、案經吳楊燕萍訴由高雄市政府警察局楠梓分局轉由屏東縣警
    察局枋寮分局報告臺灣屏東地方法院檢察署檢察官偵查起訴
    。
    理  由
一、證據審查部分：
  (一)按被告以外之人（含證人、鑑定人、告訴人、被害人、共同
    被告等）於審判外之陳述雖不符刑事訴訟法第159 條之1 至
    之4 等4 條之規定，而經當事人於審判程序同意作為證據，
    法院審酌該言詞陳述或書面陳述作成時之情況，認為適當者
    ，亦得為證據，刑事訴訟法第159 條之5 第1 項定有明文。
    其立法意旨在於傳聞證據未經當事人之反對詰問予以核實，
    原則上先予排除，惟若當事人已放棄反對詰問權，於審判程
    序中表明同意該等傳聞證據可作為證據；基於尊重當事人對
    傳聞證據之處分權，及證據資料愈豐富，愈有助於真實發見
    之理念，並強化言詞辯論，使訴訟程序得以順暢進行，上開
    傳聞證據亦均具有證據能力。
  (二)卷附證人乙○○於司法警察調查中所為之證述，為被告以外
    之人於審判外之陳述，除據被告甲○○於本院審理時，明示
    拒絕納為證據者外，經查無得為證據之例外情形，應認為無
    證據能力。另證人吳楊燕萍於警詢中之陳述，經被告楊淨順
    於本院審理時，明示同意採為證據，經查其製作係在警員日
    常辦公所在之警局內，以全程錄影、錄音之方式進行，完成
    後並由受詢人核閱無訛後簽名以示與其陳述意旨無違，不當
    製作之可能性極低，應認為有證據能力。
  (三)次按鑑定人由審判長、受命法官或檢察官就下列之人選任1
    人或數人充之：(一)就鑑定事項有特別知識經驗者。(二)經政府
    機關委任有鑑定職務者；鑑定之經過及其結果，應命鑑定人
    以言詞或書面報告；法院或檢察官得囑託醫院、學校或其他
    相當之機關、團體為鑑定，或審查他人之鑑定，並準用第20
    3 條至第206 條之1 規定，刑事訴訟法第198 條、第206 條
    第1 項、第208 條第1 項分別定有明文。卷附財團法人臺灣
    省私立高雄仁愛之家附設慈惠醫院鑑定書，乃本院為調查被
    告甲○○為前揭行為時之精神狀態而囑託該院所為鑑定之結
    果，依前開說明，自有證據能力。
二、訊據被告甲○○於本院審理時，對其介紹乙○○將上開帳戶
    提供高姓成年男子使用，並陪同前往辦理語音轉帳等功能，
    嗣被害人吳楊燕萍遭以上開方式詐騙，於欠缺認識之情形下
    ，將自己帳戶內存款轉入該等帳戶之事實，均供承不諱，並
    經證人乙○○於本院審理中到庭具結而接受交互詰問時，證
    述綦詳，復有證人吳楊燕萍於警詢中陳述之筆錄，及郵局帳
    戶申辦資料、交易明細在卷可稽，堪信為真。另被告甲○○
    於本院審理時，固翻異前詞，否認就前揭行為有幫助詐欺之
    認識，而以：伊當時若知高姓成年男子係為持以騙人，伊就
    不會去做云云置辯。惟姑不論被告甲○○前揭時地為便利高
    姓成年男子使用該帳戶，曾經陪同乙○○先後前往枋寮郵局
    、水底寮郵局辦理語音轉帳及查詢等功能，業據其自承在卷
    ，其與乙○○為辦理該功能而前往枋寮郵局洽辦時，已經該
    郵局承辦人查覺有異而告以可能為詐欺集團所利用，竟仍帶
    同乙○○轉往水底寮郵局完成該手續等情，猶已經證人乙○
    ○於本院審理時到庭結證綦詳，茲以政府因近年不法集團以
    電話向不特定人詐稱中獎、退稅、擄人勒贖、信用卡遭盜用
    等方式，騙取被害人匯款或依指示操作自動櫃員機轉帳至預
    先取得供規避查緝人頭帳戶之詐騙行為猖獗，不僅早已透過
    媒體、廣告大力宣導防範，並成立專責之反制、偵辦單位，
    就現代國人日常生活經常須接觸之自動櫃員機周圍及操作時
    顯示之畫面，亦無不以醒目之方式再三提醒，行政院猶因而
    作成降低每日可轉帳金額上限等，限制人民以自動設備進行
    金融交易活動之重大政策，引起社會廣泛討論，今被告楊淨
    順乃64年1 月27日出生、受有高職畢業教育，並擔任勞工為
    業而參與社會共同生活多年之人，對於一般財產、勞務之合
    理對價如何，自無不知之理，乃其空言辯稱就單純提供金融
    帳戶供匯款使用即能獲取10,000元對價，於主觀上對其不法
    情事全無認識云云，顯與一般事理大相逕庭，是所辯顯不足
    採信，其犯罪事證堪予認定。本件犯罪事證已臻明確，應依
    法論科。
三、按以自己共同犯罪之意思，參與實施犯罪構成要件以外之行
    為，或以自己共同犯罪之意思，事先同謀，而由其中一部分
    人實施犯罪之行為者，為共同正犯，司法院大法官會議釋字
    第109 號著有解釋。查被告甲○○就上開高姓成年男子實施
    之詐欺犯罪行為，並無犯意聯絡或行為分擔，其介紹乙○○
    以存摺、提款卡提供，復協力辦理語音轉帳、查詢，而予以
    詐欺犯行之助力者，亦非刑法詐欺罪之構成要件行為，是核
    被告甲○○所為，係刑法第30條第1 項前段、第339 條第1
    項詐欺取財罪之幫助犯，應依同法第30條第2 項規定，按正
    犯之刑減輕之。該罪法定刑關於罰金之規定，依94年2 月2
    日修正公布，並於被告行為後自95年7 月1 日起施行之刑法
    第33條第5 款規定：「罰金：新臺幣1,000 元以上，以百元
    計算之。」較諸修正前刑法第33條第5 款為「罰金：1 元以
    上。」之規定，並未較有利於被告，依刑法第2 條第1 項前
    段規定，就法定刑關於罰金部分之適用，應依行為時之法律
    即修正前刑法第33條第5 款之規定。又精神耗弱人之行為，
    得減輕其刑，前開94年2 月2 日修正公布前刑法第19條第2
    項著有規定，於被告本件犯罪時並仍有效施行，茲被告甲○
    ○經本院囑託財團法人臺灣省私立高雄仁愛之家附設慈惠醫
    院鑑定結果，其前揭犯罪時精神狀況係處於精神耗弱之狀態
    ，有鑑定書1 紙附卷可按，應依前引規定減輕其刑。
四、爰審酌被告甲○○之年齡、品行、智識能力、犯罪動機、犯
    罪所生之損害，其為64年1 月27日出生、受有高職畢業教育
    、以勞工為業之人，有警詢年籍資料在卷可參，本件犯罪時
    年30歲，前未曾因犯罪經法院判刑確定，有臺灣高等法院被
    告前案紀錄表、臺灣屏東地方法院檢察署刑案資料查註紀錄
    表各一份在卷可按，本件雖介紹乙○○以10,000元代價提供
    帳戶予他人使用，然依現有卷證，尚不能認其從中獲有利潤
    ，又其不顧詐騙集團對於社會治安所造成嚴重危害，猶為虎
    作倀，助長犯罪集團氣焰，擾亂社會安寧，對治安所生危害
    非輕，且犯後嗣本院審理時，仍巧詞狡飾其主觀認識及動機
    ，難認有徹底悔悟之意等一切情狀，量處如主文所示之刑；
    又按行為後法律有變更者，適用行為時之法律，但行為後之
    法律有利於行為人者，適用最有利於行為人之法律，刑法第
    2 條第1 項定有明文。94年2 月2 日修正公布之刑法第41條
    ，於本件被告犯罪後，業於95年7 月1 日生效施行，關於易
    科罰金之折算標準，原規定以銀元1 元以上3 元以下折算1
    日，修正後規定則以新臺幣1 千元、2 千元、3 千元折算1
    日，是依前開說明，並應適用被告行為時之法律即95年7 月
    1 日修正生效施行前之刑法第41條第1 項前段規定，諭知易
    科罰金之折算標準，以資懲儆。
五、本件被告犯罪時間在96年4 月24日以前，所犯為刑法第30條
    第1 項前段、第339 條第1 項之幫助詐欺罪，合於減刑條件
    ，爰依中華民國96年罪犯減刑條例第2 條第1 項第3 款之規
    定，減其刑期2 分之1 。
六、另罰金罰鍰提高標準條例第2 條因上開修正後刑法第41條已
    就易科罰金之折算標準予以明文而無存在必要，於95年5 月
    17日經修正刪除，95年7 月1 日生效，然本件既仍適用修正
    前刑法第41條第1 項前段之規定定被告易科罰金之折算標準
    ，自仍應適用修正前罰金罰鍰提高標準條例第2 條之規定提
    高折算之罰金數額，茲為免與刑法第41條第1 項修正施行後
    所定易科罰金折算標準改採新臺幣計算產生混淆，爰依現行
    法規所定貨幣單位折算新臺幣條例第2 條敘明其易科罰金應
    折算新臺幣之數額，附此敘明。
據上論斷，應依刑事訴訟法第299 條第1 項前段，刑法第2 條第
1 項、第30條第1 項前段、第2 項、第339 條第1 項、94年2 月
2 日修正公布前刑法第19條第2 項、第41條第1 項前段，罰金罰
鍰提高標準條例第1 項前段、修正前罰金罰鍰提高標準條例第2
條，現行法規所定貨幣單位折算新臺幣條例第2 條，中華民國96
年罪犯減刑條例第2 條第1 項第3 款、第7 條第1 項、第2 項，
判決如主文。
本案經檢察官鍾仁松到庭執行職務
中　　華　　民　　國　　96　　年　　7 　　月　　24　　日
　　　　　　　　　刑事第二庭　審判長法　官　羅森德
                                    法　官　蘇碧珠
                                    法　官　陳松檀
以上正本證明與原本無異。
如不服本判決應於收受本判決送達後10日內向本院提出上訴書狀
，其未敘述上訴理由者，並得於提起上訴後10日內向本院補提理
由書狀（均須按他造當事人之人數附繕本）「切勿逕送上級法院
」
中　　華　　民　　國　　96　　年　　7 　　月　　24　　日
                                  　書記官  林祥玉
附錄本判決論罪之法條：
刑法第339條第1項
意圖為自己或他人不法之所有，以詐術使人將本人或第三人之物
交付者，處五年以下有期徒刑、拘役或科或併科一千元以下罰金
。
